【裁判字號】    99,交聲,917
【裁判日期】    990603
【裁判案由】    交管條例聲異
【裁判全文】
臺灣板橋地方法院交通事件裁定         99年度交聲字第917號
原處分機關  交通部公路總局臺北區監理所蘆洲監理站
異  議  人
即受處分人  乙○○
上列受處分人因違反道路交通管理處罰條例案件，對於交通部公
路總局臺北區監理所蘆洲監理站於民國99年4月9日以北監蘆字第
裁46-A00XAV927號所為之處分（原舉發案號：掌電字第A00XAV92
7號）聲明異議，本院裁定如下：
    主  文
異議駁回。
    理  由
一、原處分意旨略以：受處分人乙○○於民國99年3 月10日17時
    49分許，騎乘其所有車牌號碼為312-DEU 號重型機車，行經
    臺北市○○路○段時，因有「機器腳踏車，不在規定車道行
    駛」之違規事實，經臺北市政府警察局交通警察大隊士林交
    通分隊執勤員警以掌電字第A00XAV927 號舉發違反道路交通
    管理事件通知單（下稱舉發通知單）當場舉發。嗣經原處分
    機關於99年4 月9 日以北監蘆字第裁46-A00XAV927號違反道
    路交通管理事件裁決書，爰依道路交通管理處罰條例第45條
    第13款、第63條第1 項第1 款（原裁決書漏載第1 款）之規
    定，裁處罰鍰新臺幣（下同）600 元，並記違規點數1 點等
    語。
二、聲明異議意旨略以：異議人乙○○當日騎乘上開機車於該路
    段，欲轉向福林路，在停等紅燈時，將車前行至車道較內側
    處（仍為機車道），竟遭員警攔停表示伊有機車行駛禁行車
    道之違規行為，且員警亦未提出證據證明伊違規，實難令人
    信服，爰依法聲明異議，請求撤銷原處分云云。
三、按駕駛人駕駛車輛，應遵守道路交通標誌、標線、號誌之指
    示、警告、禁制規定，並服從執行交通勤務之警察或依法令
    執行指揮交通及交通稽查任務人員之指揮；又汽車駕駛人，
    爭道行駛有機器腳踏車不在規定車道行駛之情形者，處600
    元以上1,800 元以下罰鍰；汽車駕駛人有第45條之情形者，
    除依原條款處罰鍰外，並予記違規點數1 點，道路交通管理
    處罰條例第4 條第1 項、第45條第13款、第63條第1 項第1
    款分別定有明文，先予敘明。
四、訊據異議人即受處分人乙○○固不否認於99年3 月10日17時
    49分許，騎乘其所有車牌號碼為312-DEU 號重型機車，行經
    臺北市○○路○段之事實，惟以前揭情詞置辯，然查：
  (一)、異議人乙○○於上開時、地確有駕駛車輛不在規定車道
        行駛一節，業據證人即當時舉發本違規事件之臺北市政
        府警察局士林交通分隊警員葉耀元於本院到庭具結證稱
        ：我於上開時、地舉發異議人本件之違規；當時我在至
        善路一段，與福林路的路口指揮交通。我是站在至善路
        上機車停等區的前方，就緊鄰著機車停等區；我當時在
        指揮交通，那個路口有四個車道，內側三個車道是要左
        轉福林路的，內側兩個車道是禁行機車，第三車道是開
        放機車行駛，當時是紅燈，已經很多機車停在停等區內
        ，異議人可能在趕時間，就騎機車跨越到外側第二車道
        ，繞到停等區的前面，排在其他機車之前，所以我就請
        他靠到旁邊來，舉發他。我印象中這個異議人，還有載
        一位乘客，他的後方也有好幾台相同的違規，我都有取
        締；當時異議人騎車到停等區的前方，是已經跨越到第
        二車道，我有看到，在他進入停等區之前，我就把他攔
        到旁邊開單；每台車都有間距，我當時看到異議人騎車
        跨越第三車道與第二車道之間的雙白線，從車子的間距
        中繞到第二車道與第一車道之間。之後再從第二車道上
        的第一台車與第二台車中間的間隙要騎回機車停等區。
        因為當時機車停等區停了很多車，所以異議人也沒有辦
        法從第三車道與第二車道之間雙白線的區域往前騎車，
        只能繞到第二車道與第一車道之間的間隙往前騎，因為
        那邊沒有機車；我從警兩年，在這裡取締違規已經有兩
        年，這是第一次因舉發違規的事件出庭作證，我平常開
        單相當謹慎，應該沒有爭議等語明確（詳本院99年5 月
        17 日 訊問筆錄）；是證人甲○○○○既已當庭證述舉
        發當時前揭路口並無障礙物加以遮蔽且天氣良好，理當
        能完整目擊異議人騎乘機車在上開路口有行經禁行車道
        之違規事實無疑。又證人甲○○○○與異議人間，不僅
        未有任何怨隙，且係毫不相識之人，衡情證人應無設詞
        攀誣，或虛構違規事實以陷害異議人之道理。況警員執
        行公務時，本身即受有行政懲處責任之監督，且其到庭
        具結作證，更係以刑事責任擔保其證言之真實性，故證
        人甲○○○○之上開證述內容，以及其所記錄舉發之本
        件違規事實，應堪採信。
  (二)、至原舉發單位雖未能提出異議人乙○○違規照片或攝影
        畫面供異議人檢視，然「當場舉發」交通違規並不以攝
        影或照相存證為其要件，亦不以舉發錄影或照片為唯一
        之證明方法，若舉發警員係親眼見聞違規經過，並經以
        證人之身分具結後為證述，此證人證詞仍不失為證明方
        法之一種。若強求各種交通違規行為均需以照片為其裁
        罰依據，事實上殆不可行，蓋諸多違規行為之發生難以
        預期，違規狀態稍縱即逝，無法期待執勤警員就一瞬間
        突發之交通違規行為，於發現後能及時攝影取證，事實
        上僅能仰賴舉發警員親身目視所見為之，別無其他舉證
        之可能，復查無其他證據顯示舉發交通警員有誤認或故
        意構陷之情事，自難以舉發警員無法提出其他證據佐證
        ，即認其所述不可採信。是異議人以警員所為之舉發，
        未有證據加以佐證云云置辯，尚不足卸免其責。
  (三)、此外，復有臺北市政府警察局99年3 月10日掌電字第A0
        0XAV927 號舉發違反道路交通管理事件通知單、交通部
        公路總局臺北區監理所蘆洲監理站99年4 月9 日北監蘆
        字第裁46-A00XAV927號違反道路交通管理事件裁決書、
        臺北市政府警察局士林分局99年3 月26日北市警士分交
        字第09930847900 號函影本各1 紙在卷可稽，是異議人
        乙○○於前揭時、地，確有駕駛車輛不在規定車道行駛
        之違規情事，應堪認定。
五、綜上所述，本件異議人即受處分人乙○○違規事證明確，原
    處分機關爰依道路交通管理處罰條例道路交通管理處罰條例
    第45條第13款、第63條第1 項第1 款（原裁決書漏載第1 款
    ）之規定，並參酌違反道路交通管理事件統一裁罰基準表之
    規定，裁處罰鍰600 元並記違規點數1 點，核無違誤，從而
    ，異議人之異議為無理由，應予駁回。
六、據上論斷，應依道路交通案件處理辦法第19條，裁定如主文
    。
中    華    民    國    99    年    6     月    3     日
                  交通法庭    法  官  許映鈞
以上正本證明與原本無異。
如不服本裁定應於裁定送達後5 日內向本院提出抗告狀。
                              書記官  蔡一如
中    華    民    國    99    年    6    月    4    日

司法院資訊處製作；財團法人民間司法改革基金會備份。
